【裁判字號】    99,上更(一),123
【裁判日期】    991027
【裁判案由】    毒品危害防制條例等
【裁判全文】
臺灣高等法院刑事判決             99年度上更(一)字第123號
上  訴  人
即  被  告  甲○○
選任辯護人  法律扶助蕭守厚律師
上列上訴人因違反毒品危害防制條例案件，不服臺灣板橋地方法
院98年度訴字第68號，中華民國98年8月20日第一審判決（起訴
案號：臺灣板橋地方法院檢察署97年度偵緝字第2113號），提起
上訴，經本院判決後，由最高法院第一次發回更審，本院判決如
下：
    主  文
原判決撤銷。
甲○○販賣第二級毒品，處有期徒刑年捌月。
    事  實
一、甲○○（綽號鴨子）明知安非他命係毒品危害防制條例第2
    條第2項第2款所列管之第二級毒品，依法不得販賣、持有，
    亦明知林威志所持有之桌上型電腦1組（含電腦主機、鍵盤
    及螢幕等，下稱電腦1組），係竊得之贓物（該電腦1組係林
    威志、張義銘於民國96年4月9日凌晨2時許，侵入址設臺北
    縣板橋市○○街30號忠孝國中竊取而來，由林威志分贓取得
    ），竟意圖營利，並基於販賣第二級毒品及故買贓物之犯意
    ，於96年4月9日後至96年8月3日間某日，以其所持用之門號
    0000000000號行動電話與林威志、張義銘共同使用之000000
    0000號行動電話聯繫，談妥議定出售其所有之安非他命1 包
    （淨重1公克）予林威志，林威志亦以上開價值約新臺幣（
    下同）五千元之電腦1組作為代價，向甲○○購買該包安非
    他命，與甲○○互易該包安非他命，並約定於臺北縣土城市
    海山高工正對面之超商前見面，屆時林威志偕同張義銘一同
    攜帶該組電腦前往，甲○○亦攜帶安非他命1包前往，甲○
    ○與林威志雙方互相取貨完成交易。嗣因林威志、張義銘涉
    犯竊盜案件，於96年8月3日經警通知至警局到案，警方依林
    威志、張義銘之供述而查悉上情。
二、案經臺北縣政府警察局板橋分局報請臺灣板橋地方法院檢察
    署檢察官偵查起訴。
    理  由
甲、程序部分：
一、按被告以外之人於檢察事務官、司法警察官或司法警察調查
    中所為之陳述，與審判中不符時，其先前之陳述具有較可信
    之特別情況，且為證明犯罪事實存否所必要者，得為證據，
    刑事訴訟法第159條之2定有明文。亦即，被告以外之人於司
    法警察官或司法警察調查中所為之陳述如具有絕對特別可信
    性，則可例外地賦予證據能力。而被告以外之人前項陳述是
    否具有絕對特別可信之情形，係指其陳述是否出於供述者之
    真意、有無違法取供情事之信用性而言，應就偵查或調查筆
    錄製作之原因、過程及其功能等加以觀察其信用性，據以判
    斷該傳聞證據是否有顯不可信或有特別可信之情況而例外具
    有證據能力，並非對其陳述內容之證明力如何加以論斷，二
    者之層次有別，最高法院95年度臺非字第204號判決可資參
    照。查被告於本院審理時抗辯證人張義銘於警詢時陳述無證
    據能力，本院更一審審理時勘驗證人張義銘之警詢錄音帶，
    經當庭播放證人張義銘警詢錄音帶，勘驗張義銘警詢錄音帶
    之結果如下：
    「1.詢問前警員有依法告知刑事訴訟法第95條之權利，受詢
        問人張義銘意識清楚，回答時口語清晰自然。就夜間詢
        問之情形，明確表示同意。
      2.詢問筆錄內容與錄音帶內容相符。
      3.一問一答，詢問過程順暢，問答之間均有間隔適當之打
        字時間，未有較長停頓之空檔，問答語氣平和、自然。
      4.無員警脅迫或驅使其配合特定作答之情狀，亦無其他強
        暴、脅迫、利誘等不正方法。
      5.除有一次錄音帶換面之中斷情形，全程連續錄音。」
    此有本院99年8月26日勘驗筆錄可稽（見本院更一審卷第54
    頁正、反面），觀諸上開勘驗結果，警員製作筆錄之過程乃
    一問一答，未見警員於詢問過程中有使用何種不正當之方法
    而違法取供之情，證人張義銘於警詢時之陳述顯係出於自由
    意志，並非經不正方法取得，無不可信之情形存在，參以證
    人張義銘於警詢時，尚未及與被告接觸、串證，所受外界影
    響之程度自然較低，而證人張義銘嗣於原審審理時屢見為附
    和被告之供述而翻異前詞，且經原審審理時交互詰問後，以
    證人張義銘於原審審理時之證詞與其他事證相互參合後，與
    事理相悖（詳如後述），足見證人張義銘於原審審理時所為
    之證述，顯已受外界之影響，其憑信性自然較其於警詢時之
    陳述為低。復參酌證人張義銘於警詢時之陳述，攸關被告是
    否成立犯罪，亦具有證明犯罪事實存否之必要性，是證人張
    義銘於警詢時之陳述，依刑事訴訟法第159條之2規定，自有
    證據能力，被告抗辯證人張義銘於警詢時之陳述無證據能力
    云云，無足採信。
二、復按被告以外之人於審判外之言詞或書面陳述，除法律有規
    定外，不得作為證據，刑事訴訟法第159條第1項定有明文。
    又被告以外之人於檢察事務官、司法警察官或司法警察調查
    中所為之陳述，與審判中不符時，其先前之陳述具有較可信
    之特別情況，且為證明犯罪事實存否所必要者，得為證據，
    同法第159條之2亦有明定。於此情形，係必須同時具備該可
    信性及必要性，始合於傳聞法則之例外，得作為證據。本件
    被告於本院審理時亦抗辯證人林威志於警詢時之陳述無證據
    能力，核諸證人林威志於警詢及原審審理時均證述其以所竊
    取之電腦1組與綽號「鴨子」之被告交換1克安非他命等情，
    並無不符之處，與刑事訴訟法第159條之2規定係以「與審判
    中不符時，其先前之陳述具有較可信之特別情況，且為證明
    犯罪事實存否所必要者，得為證據」之要件已不相符合，況
    證人林威志既於原審審判中經踐行人證之交互詰問調查程序
    ，依完整之法定方式合法取得證據，其證詞適合為本案待證
    事實之證明，先前於警詢之陳述即不具前述較可信之特別情
    況及證明犯罪事實存否之必要性，自應逕以證人林威志於原
    審審判中之證詞採為論證犯罪事實之依據，尚無例外地認其
    先前於警詢之陳述具證據能力而採為斷罪證據之餘地。
三、再按檢察官職司追訴犯罪，就審判程序之訴訟構造言，檢察
    官係屬與被告對立之當事人一方，偵查中對被告以外之人所
    為之偵查筆錄，或被告以外之人向檢察官所提之書面陳述，
    性質上均屬傳聞證據。在理論上，如未予被告反對詰問、適
    當辯解之機會，一律准其為證據，似有違當事人進行主義之
    精神，對被告之防禦權亦有所妨礙；然而現階段刑事訴訟法
    規定檢察官代表國家偵查犯罪、實施公訴，必須對於被告之
    犯罪事實負舉證之責，依法其有訊問被告、證人及鑑定人之
    權，證人、鑑定人且須具結，而實務運作時，偵查中檢察官
    向被告以外之人所取得之陳述，原則上均能遵守法律規定，
    不致違法取供，其可信性極高，為兼顧理論與實務，乃於修
    正刑事訴訟法時，增列第159條之1第2項，明定被告以外之
    人（含被害人、證人等）於偵查中向檢察官所為陳述，除顯
    有不可信之情況外，得為證據（最高法院95年度臺上字第10
    44號判決參照）。且刑事訴訟法第159條之1第2項，明定被
    告以外之人於偵查中向檢察官所為陳述，除顯有不可信之情
    況外，得為證據。該所謂「不可信之情況」，由法院審酌被
    告以外之人於陳述時之外在環境及情況而為判斷。而被告以
    外之人於偵查時，是否與被告對質，與其陳述時之外在環境
    並無必然之關聯，自不得以偵查中未經被告詰問，逕認該陳
    述無證據能力。至該等陳述與事實是否相符，要屬證據證明
    力之問題，與證據能力之有無，不容混淆（最高法院94年度
    臺上字第7132號判決、95年度臺上字第1585號判決參照）。
    觀諸證人林威志、張義銘於檢察官偵查時之陳述，渠等對檢
    察官之問題均能為連續陳述，亦無受到脅迫、誘導等不正取
    供之情形，本院衡酌該等證人筆錄作成之外部狀況為整體考
    量，並無顯不可信之情況存在，是證人林威志、張義銘於檢
    察官偵查時之證述，自有證據能力。被告辯稱證人林威志、
    張義銘於檢察官偵訊時所為證言，無證據能力云云，尚難採
    信。
四、現行刑事訴訟法並無關於指認犯罪嫌疑人、被告程序之規定
    ，如何經由被害人、檢舉人或目擊證人以正確指認犯罪嫌疑
    人或被告，自應依個案之具體情形為適當之處理。依法務部
    及內政部警政署於90年5月、8月分別頒布之「法務部對於指
    認犯罪嫌疑人程序要點」、「人犯指認作業要點」及「警察
    機關實施指認犯罪嫌疑人程序要領」之規定，於偵查過程中
    指認犯罪嫌疑人或被告，係採取「選擇式」列隊指認，而非
    一對一「是非式的單一指認」；供選擇指認之數人在外形上
    不得有重大的差異；實施照片指認，不得以單一相片提供指
    認，並避免提供老舊照片指認；指認前應由指認人先陳述嫌
    疑人的特徵、不得對指認人進行誘導或暗示等程序，固可提
    高指認的正確度，以預防指認錯誤之發生。然指認之程序，
    除須注重人權之保障外，亦需兼顧真實之發現，確保社會正
    義之實現。法院就偵查過程中所實行之第一次指認，應綜合
    指認人於案發時所處之環境，是否足資認定其確能對犯罪嫌
    疑人觀察明白、認知犯罪行為人行為之內容，事後依憑個人
    之知覺及記憶所為之指認是否客觀可信等事項，為事後之審
    查。倘指認過程中所可能形成之記憶污染、判斷誤導，均已
    排除（如犯罪嫌疑人與指認人熟識，或曾與指認人長期、多
    次或近距離接觸而無誤認之虞），且其指認亦未違背通常一
    般日常生活經驗之定則或論理法則，復非單以指認人之指認
    為論罪之唯一依據，自不得僅因指認人之指認程序與上開要
    點（領）規範未盡相符，遽認其無證據能力（最高法院98年
    度台上字第5429號判決同此意旨）。被告上訴意旨雖認：本
    件證人張義銘於警詢指認被告時，警方提供指認照片之人數
    、排列順序皆相同，有刻意誘導之嫌云云。然本件警方提供
    之指認彩色照片（見97年度偵字第1975號偵查卷第15頁），
    有多名不同之被指認人，且證人張義銘指認，並非僅針對被
    告甲○○之彩色照片為單一指認，亦非對同一組照片由證人
    張義銘指認，尚無違反上開指認程序之規定，而警方用供證
    人張義銘指認之被告甲○○半身彩色照片，清晰可辨，證人
    張義銘並簽名於上，甚為明確（見97年度偵字第1975號卷第
    15頁），所為指認應無錯誤之可能，難認證人張義銘指認已
    受不當誤導，而無證據能力。
五、末按被告以外之人於審判外之陳述，雖不符刑事訴訟法第15
    9條之1至第159條之4之規定，而經當事人於審判程序同意作
    為證據，法院審酌該言詞陳述或書面陳述作成時之情況，認
    為適當者，亦得為證據；當事人、代理人或辯護人於法院調
    查證據時，知有刑事訴訟法第159條第1項不得為證據之情形
    ，而未於言詞辯論終結前聲明異議者，視為有前項之同意，
    刑事訴訟法第159條之5定有明文。經查，本判決下列所引用
    前述以外之被告以外之人於審判外之陳述，檢察官、被告及
    辯護人於本院言詞辯論終結前均未聲明異議，本院審酌結果
    ，認上開證據資料製作時之情況，尚無違法不當及證明力明
    顯過低之瑕疵，亦認為以之作為證據應屬適當。揆諸前開規
    定，爰依刑事訴訟法第159條之5規定，認前揭證據資料均有
    證據能力。
乙、實體部分：
一、訊據被告甲○○固不諱其曾向綽號「阿志」之林威志取得前
    開電腦1組等情，惟矢口否認有何販賣第二級毒品及故買贓
    物之犯行，辯稱：伊確曾以五千元之現金向林威志購買電腦
    1組，但不知該組電腦係林威志、張義銘偷來之贓物，且亦
    未拿安非他命換得該組電腦云云。惟查：
  (一)被告甲○○自林威志處取得之電腦1組，係林威志與張益銘2
    人於96年4月9日凌晨2時許，侵入臺北縣板橋市○○街30號
    忠孝國中竊取之贓物等情，已據證人林威志、張義銘分別於
    偵查及原審審理時證述在卷（見97年度偵字第1975號偵查卷
    第57頁至第58頁，97年度偵緝字第2113號偵查卷第56頁至第
    57頁，及原審卷第70頁至第74頁、第95頁至第98頁），且林
    威志、張義銘所涉上開竊盜犯行，經臺灣板橋地方法院檢察
    署檢察官以96年度偵字第18054號起訴書提起公訴後，並經
    臺灣板橋地方法院於96年11月16日以96年度易字第2901號判
    決各判處林威志、張義銘有期徒刑7月、6月，各經減刑為有
    期徒刑3月15日、3月確定，有上開起訴書、判決書及本院被
    告前案紀錄表在卷可稽（見97年度偵字第1975號偵查卷第34
    頁至第38頁、原審卷第107頁至第109頁，及本院更一審卷第
    33頁至第38頁），足認上開電腦1組係他人失竊之贓物無訛
    。而證人林威志於偵查時證稱：是被告向張義銘開口說要拿
    安非他命向換電腦，因為被告知道伊等去偷了一批電腦等語
    （見97年度偵緝字第2113號卷第56頁正、反面），雖證人林
    威志於原審審理時改稱：當初伊向被告表示朋友開網路店，
    已經結束營業，就把舊的電腦拿來出售等語（見原審卷第70
    頁反面），就被告甲○○是否知悉上開電腦來源一節之說詞
    前後迭有出入，然被告於原審審理時已供稱：伊不知道電腦
    是贓物，伊以為電腦是阿志（即指林威志）所有等語（見原
    審卷第44頁反面），倘證人林威志對於上開電腦實為贓物等
    情有所隱瞞，而告知被告該電腦係朋友網路店結束營業時出
    售，則被告豈會誤認該電腦為證人林威志所有，且如電腦係
    證人林威志之朋友所有，何以該友人並未出現，反由證人林
    威志出面與被告交易，此均與常情有悖，證人林威志於原審
    審理時改稱：伊告知被告是朋友網路店結束營業而出售上開
    電腦云云，顯係迴護被告之詞，尚難採信。至證人林威志於
    原審審理時所證述：從忠孝國中竊得上開電腦後，電腦上有
    一張財產目錄標籤貼在電腦機殼上，但業經其撕去，電腦沒
    有噴漆等語（見原審卷第72頁反面、第73頁），及證人張義
    銘於原審審理時證稱：上開電腦原有標示，都被撕掉了等語
    （見原審卷第96頁反面），縱可認上開電腦外觀上並無忠孝
    國中財產目錄標籤或忠孝國中等字樣之噴漆，然此並不影響
    被告主觀上對於上開電腦為贓物等情已有所認識之判斷，被
    告所辯其不知道上開電腦為贓物乙節，洵不足採。
  (二)次查，證人林威志於偵查時證稱：伊曾撥打被告甲○○之聯
    絡電話0000000000號，後來警方依據這個電話調到甲○○之
    口卡片給伊指認，伊才確定被告甲○○就是綽號「鴨子」之
    人，伊知道甲○○有在換電腦，伊與張義銘彼此都知道偷來
    的電腦交給誰，甲○○向張義銘開口說要拿安非他命跟他換
    電腦，因為被告甲○○知道伊等去偷了一批電腦。電腦都放
    在伊家中，所以他們談妥要換電腦就必須通知伊把電腦搬去
    給甲○○，後來甲○○打電話聯絡張義銘約在土城四海工專
    前，伊跟張義銘兩個一起騎乘一部機車載1組電腦到土城四
    海工專前跟甲○○交換安非他命，當時甲○○開車過來，伊
    把電腦放在後車箱裡面，甲○○直接把安非他命1包交給張
    義銘，當時市價大約四千元，只有這一次，毒品由張義銘拿
    回去施用，因為這部分是屬於張義銘之贓物，所以換來之毒
    品歸張義銘所有，伊確定本案那次在土城市四海工專前，張
    義銘有拿電腦跟甲○○換安非他命，當時看到的是分成好幾
    袋，裝在一個大的透明夾鍊袋，以當時的市價應該是約四千
    元。第一次偷電腦回來時都是賣給朋友，張義銘可能有跟甲
    ○○提到其等有電腦要賣，後來甲○○主動打電話給張義銘
    說如果有電腦他要買，所以才會聯繫談妥用安非他命換電腦
    。這中間伊有與甲○○聯繫過1至2次，主要聯繫電腦之品牌
    、功能及交貨地點，因為電腦伊比較熟，也有告知甲○○此
    部電腦當時之出脫價應該是在五千元左右，甲○○要確認電
    腦是否值這個價錢，就要打電話與伊聯繫，這樣才能用來換
    算安非他命之份量等語（見97年度偵緝字第2113號偵查卷第
    56頁至第57頁），嗣於原審審理時亦證述：從忠孝國中偷來
    之電腦中有1組交到被告甲○○手中，伊主動跟被告聯絡的
    ；因為甲○○是伊朋友，伊與張義銘分贓後是一人一半，要
    賣給被告之電腦是張義銘分到的部分，因伊之部分已經全部
    銷贓了，所以就介紹被告向張義銘購買電腦，原本伊是要被
    告用現金買，但被告只有安非他命，所以張義銘就要求直接
    向被告拿安非他命，交易之時間已經忘記了，地點在海山高
    工正對面，該交易之毒品伊等只是大約計算；最後被告是用
    大約1公克之安非他命交換電腦，當時去海山高工前面交易
    之人有伊及張義銘，當時安非他命1公克之市價為四、五千
    元等語（見原審卷第70頁反面至第71頁反面）；證人張義銘
    於警詢時亦證稱：因缺錢，所以要偷（電腦等物）來賣，是
    由林威志提議，第1次所竊得之電腦有1台賣給綽號「鴨子」
    之男子，是向他換1公克之安非他命，被告甲○○即伊所述
    綽號「鴨子」之男子等語（見97年度偵字第1975號偵查卷第
    12頁、第13頁），復於偵查時證稱：0000000000號這支行動
    電話是林威志與伊共同犯竊盜案時所用之電話，因為當時伊
    沒有電話，家人要找伊就會留林威志該支電話號碼；第1次
    竊盜是96年4月9日2時許，由板橋後埔街忠孝國中側門翻牆
    ，竊得電腦主機含螢幕共7台，都交給林威志去處理；其中1
    台電腦包含螢幕、主機及滑鼠，由林威志拿去與綽號「鴨子
    」之甲○○以五千元價格交換1公克安非他命，這些毒品是
    林威志自己拿去用，這部分是甲○○後來跟伊講的，得知甲
    ○○本名，是因為後來警方依據林威志0000000000號撥打「
    鴨子」0000000000號之聯絡電話，再調到甲○○的口卡片給
    伊指認，伊才確定鴨子本名就是甲○○等語（見97年度偵字
    第1975號偵查卷第57頁、第58頁），參諸證人林威志所證雙
    方互易時，被告甲○○係以0000000000號行動電話與其聯繫
    之情，復有遠傳電信客戶資料查詢單1紙在卷可憑（顯示該
    電話租用人即為被告），而此電話租用人資料係警方在證人
    林威志、張義銘陳述後依職權查得，益證被告甲○○確實與
    林威志因互易行為而有所聯繫。至證人張義銘於原審審理時
    雖翻異前詞，改稱：伊並不認識被告，無法確定向林威志購
    買電腦1組之人是否為被告，亦不清楚購買電腦之人是否交
    付安非他命1包作為代價云云，然此證言非但與其於警詢及
    偵查時之供述，截然不同，且經檢察官詳細追問交易之細節
    時，復證稱：係因交易當天天色很暗，致無法確定與林威志
    交易之人是否為被告云云（見原審卷第95頁背面至第96頁正
    面），惟被告既已供承確實有與林威志交易電腦1組等情（
    見本院更一審卷第27頁背面），證人張義銘於原審審理時前
    揭所證，顯係迴護被告之詞，不足採信。且按證人之陳述有
    部分前後不符，或相互間有所歧異時，究竟何者為可採，法
    院仍得本其自由心證予以斟酌，非謂一有不符或矛盾，即應
    認其全部均為不可採信；尤其關於行為動機、手段及結果等
    之細節方面，證人之證言，有時亦有予渲染之可能；又證人
    之記憶常隨時間之流逝，或與日常事務結合難免逐漸模糊或
    產生干擾，且人之記憶亦會因個人對事物之理解力、專注力
    、智識程度或年齡大小而有所差別，另證人亦可能因個人所
    處角度、位置或距離之不同，會對於同一事物之見聞而有不
    同之證述，然其基本事實之陳述，若果與真實性無礙時，則
    仍非不得予以採信（參照最高法院74年台上字第1599號判例
    意旨）。雖證人林威志、張義銘2人就與被告互易安非他命
    之電腦1組究係由林威志或張義銘分贓取得、被告係向林威
    志或張義銘以安非他命購買該組電腦、所換得之安非他命歸
    林威志或張義銘施用、其等與被告討論電腦互易之價格係四
    千元或五千元，以及雙方互易之地點在四海工專或海山高工
    附近等情節之證述，固有不一致或矛盾之處，惟其等就被告
    以約1公克之安非他命1包互易換取電腦1組等基本事實之證
    詞，始終一致。本院審酌被告既供稱係向林威志購買電腦，
    交易時亦係由林威志出面將該組電腦搬到其車上，證人林威
    志對此亦不否認，足見應以證人張義銘於警詢及偵查時所證
    係林威志持電腦與被告互易安非他命等細節較與事實相符，
    據此，可認持電腦1組與被告互易安非他命之人為林威志，
    再衡諸一般人對於一件事情經過一段時日後之陳述，均難期
    其為完整無缺之說詞，關於本案互易之地點，證人林威志於
    偵查時係證述於四海工專前交易，嗣於原審審理時則證述互
    易地點為海山高工正對面，雖前後說詞稍有不符，然核諸證
    人張義銘於原審審理時所證：互易之地點為海山高工正對面
    之超商前等語（見原審卷第96頁反面），應認被告以安非他
    命與林威志互易電腦之地點係在海山高工正對面超商前，被
    告所辯其係以現金五千元向林威志購買電腦1組，並非以安
    非他命抵充購買電腦之價金云云，亦不足採。
  (三)再按毒品危害防制條例所稱之「販賣」，係指有償之讓與行
    為，包括以「金錢買賣」或「以物易物」（即互易）等態樣
    在內；祇要行為人在主觀上有藉以營利之意圖，而在客觀上
    有以毒品換取金錢或其他財物之行為，即足當之；至於買賣
    毒品之金額或所換得財物之實際價值如何，以及行為人是否
    因而獲取價差或利潤，均不影響販賣毒品罪之成立。被告於
    偵查時供稱：「我用現金五千元向他（指林威志）買過一部
    電腦主機、螢幕跟滑鼠、鍵盤一整組」、「我是用五千元現
    金跟林威志買一組電腦」等語（見97年度偵緝字第2113號卷
    第46頁），復於原審審理時供稱：「有人跟我說這樣五千元
    買（指買電腦）應該蠻划算的，有點貪小便宜的感覺」等語
    （見原審卷第99頁）。嗣於本院上訴審審理時供稱：「（現
    在1公克的安非他命市價是多少錢？）之前我知道的是1公克
    要三、四千元」等語（見本院上訴審卷第55頁反面）。依被
    告上開供述，其自認安非他命1公克市價大約三、四千元，
    而其向林威志所取得之電腦1組價值則超過五千元。從而，
    則被告既自認其以市價約三、四千元之安非他命，向林威志
    換取價值五千元之電腦1組，並因而有貪得小便宜之感覺，
    則其與林威志互易之動機即係出於營利之意圖。且按販賣安
    非他命係違法行為，非可公然為之，且有其獨特之販售通路
    及管道，復無公定價格，容易增減分裝之份量，而每次買賣
    之價量，可能隨時依雙方關係深淺、資力、需求量及對行情
    之認知、來源是否充裕、查緝鬆嚴、購買者被查獲時供述購
    買對象之可能風險評估等，而異其標準，非可一概而論。關
    於被告上開販賣第二級毒品之犯行，固無從逕憑卷證資料而
    推認其所得獲致之具體利潤金額為何；然查，近年來政府為
    杜絕毒品之氾濫，對於查緝施用及販賣毒品之工作，無不嚴
    加執行，販賣毒品罪又係重罪，設若無利可圖，衡情一般持
    有毒品之人當無輕易將所持有之毒品轉售他人而甘冒於再次
    向他人購買時，被查獲移送法辦並受長期自由刑或生命刑剝
    奪危險之理，且不論係以何包裝之安非他命，均可任意分裝
    或增減其份量，而每次買賣之價量，亦隨前開因素而為機動
    地調整，因之販賣之利得，除經坦承犯行，或帳冊價量均臻
    明確外，委難察得實情。職是之故，縱未確切查得販賣所得
    賺取之實際差價，但除別有事證，足認係按同一價格轉讓，
    確未牟利外，尚難執此即認非法販賣之事證有所不足，致知
    過坦承者難辭重典，飾詞否認者反得逞僥倖，而失情理之平
    。準此，被告將毒品安非他命，以向林威志換取價值五千元
    之電腦1組之方式，販售予林威志，從中應有牟利之意圖，
    殆無疑義。
  (四)綜上，被告上揭所辯，顯係事後圖卸刑責之詞，不足採信。
    被告販賣第二級毒品之犯行，洵堪認定。
二、按被告行為後，毒品危害防制條例第4條第2項有關販賣第二
    級毒品之法定本刑等規定，業於98年5月20日修正公布，於
    本院裁判時業已施行，修正前毒品危害防制條例第4條第2項
    係規定「製造、運輸、販賣第二級毒品者，處無期徒刑或七
    年以上有期徒刑，得併科新臺幣七百萬元以下罰金。」，修
    正為「製造、運輸、販賣第二級毒品者，處無期徒刑或七年
    以上有期徒刑，得併科新臺幣一千萬元以下罰金。」，經比
    較修正前、後之規定，可知販賣第二級毒品罪之法定本刑，
    修正後規定已就罰金刑部分提高，自以修正前毒品危害防制
    條例第4條第2項之規定有利於被告。依刑法第2條第1項前段
    之規定，應適用修正前毒品危害防制條例第4條第2項之規定
    處斷。
三、查安非他命係毒品危害防制條例第2條第2項第2款之第二級
    毒品，不得非法販賣。核被告甲○○所為，係犯修正前毒品
    危害防制條例第4條第2項之販賣第二級毒品罪，及刑法第34
    9條第2項之故買贓物罪。被告持有第二級毒品安非他命之低
    度行為，應為販賣第二級毒品之高度行為所吸收，不另論罪
    。被告係以一行為而觸犯上開二罪名，為想像競合犯，應依
    刑法第55條規定，從一重之販賣第二級毒品罪處斷。再查，
    本件被告既未經扣得大量毒品，且其每次販賣毒品犯行所得
    款項尚非鉅額，實難持之與大盤、中盤毒梟等嚴重戕害人民
    健康之情形等視而使其同受此罰，本院認縱科以販賣第二級
    毒品罪法定最低度刑，猶嫌過重且失之苛酷，實有情輕法重
    失衡之情形，爰依刑法第59條規定酌量減輕其刑。至被告所
    用以與林威志聯繫之門號0000000000號行動電話連同SIM 卡
    ，經被告供明業已丟棄滅失（見本院更一審卷第28頁正面）
    ，且既未經扣案，距本院裁判時亦時隔久遠，衡情應已不存
    在，自不予宣告沒收。又被告於本案販賣毒品所得之財物電
    腦1組，因該組電腦係被害人忠孝國中所有，應發還該國中
    ，既非被告所有之物，應無適用毒品危害防制條例第19條第
    1 項沒收規定之餘地，亦不予宣告沒收，併予敘明。
四、原審認被告甲○○罪證明確，予以論罪科刑，固非無見。惟
    查：(一)被告行為後，毒品危害防制條例第4條第1項有關販賣
    第一級毒品之法定本刑等規定，業於98年5月20日修正公布
    ，於本院裁判時業已施行，原審未及比較新舊法後予以適用
    ，即有未洽；(二)被告販賣安非他命之地點應為臺北縣土城市
    海山高工正對面之超商前，原審認販賣之地點為四海工專前
    ，亦有未合；(三)被告所用以與林威志聯繫之門號0000000000
    號行動電話連同SIM卡，已不存在，業如前述，自無從宣告
    沒收，原審依毒品危害防制條例第19條第1項規定宣告沒收
    ，亦有違誤。被告上訴意旨否認犯罪，雖無理由，惟原判決
    既有上揭可議之處，自無可維持，應由本院將原判決撤銷，
    另為適法之諭知。爰審酌被告正值青年，竟不事正當營生，
    不顧安非他命流毒無窮，販賣安非他命供他人施用，對人身
    有莫大戕害，危害國民身體健康及社會風氣，兼衡被告犯後
    仍飾詞責，惟其犯行次數僅一次，所得利益不多，及被告之
    素行、智識程度、犯罪動機、目的等一切情狀，量處如主文
    所示之刑，以資懲儆。
據上論斷，應依刑事訴訟法第369 條第1 項前段、第364 條、第
299條第1項前段，修正前毒品危害防制條例第4條第2項，刑法第
11條前段、第2條第1項前段、第349條第2項、第55條、第59條，
判決如主文。
本案經檢察官曾忠己到庭執行職務。
中    華    民    國    99    年    10    月    27    日
                  刑事第十一庭  審判長法  官  許宗和
                                      法  官  沈君玲
                                      法  官  林海祥
以上正本證明與原本無異。
如不服本判決，應於收受送達後10日內向本院提出上訴書狀，其
未敘述上訴之理由者並得於提起上訴後10日內向本院補提理由書
（均須按他造當事人之人數附繕本）「切勿逕送上級法院」。
                                      書記官  林敬傑
中    華    民    國    99    年    10    月    27    日
附錄：本案論罪科刑法條全文
修正前毒品危害防制條例第4條
製造、運輸、販賣第一級毒品者，處死刑或無期徒刑；處無期徒
刑者，得併科新臺幣1千萬元以下罰金。
製造、運輸、販賣第二級毒品者，處無期徒刑或7年以上有期徒
刑，得併科新臺幣7百萬元以下罰金。
製造、運輸、販賣第三級毒品者，處5年以上有期徒刑，得併科
新臺幣5百萬元以下罰金。製造、運輸、販賣第四級毒品者，處3
年以上10年以下有期徒刑，得併科新臺幣3百萬元以下罰金。
製造、運輸、販賣專供製造或施用毒品之器具者，處1年以上7年
以下有期徒刑，得併科新臺幣1百萬元以下罰金。
前五項之未遂犯罰之。
中華民國刑法第349條
收受贓物者，處 3 年以下有期徒刑、拘役或 5 百元以下罰金。
搬運、寄藏、故買贓物或為牙保者，處 5 年以下有期徒刑、拘
役或科或併科 1 千元以下罰金。
因贓物變得之財物，以贓物論。

司法院資訊處製作；財團法人民間司法改革基金會備份。
